---
output: html_document
editor_options: 
  chunk_output_type: console
---
## R Basico


### Lógica de comandos en R 

$$comando(arguemntos1, arguemnto 2, \ldots)$$
En el fondo un comando es ua función, y una función entran muchas cosas
$$ f(x, \ldots)=y \ldots$$
Notas sobre los comandos:
  - No se pueden resumir 
  - Es sensible a reconocer mayúsculas y minisculas, se debe escribir de la forma que fue definido. Si se escribió en mayusculas se debe escribir asi.
  - Algunos arguementos son obligatorios y otros opcionales.
  - Hay comandos que no requieren argumentos.
Se introduce un chunks
  -Cada comando nomralmente tiene su ayuda (help), este se accede con el simbolo ? antes del comando

```{r}
ls() #Listar los objetos en memoria, mostrar mas los resultados mejor se peude cambiar las salida de los chunks en la consola, para configuar ir al engranaje.
rm() #Borrar objetos de la memoria
rm(ls()) # Limpiar objetos de la memoria, si sale error es porque 
?rm
rm(list=ls())
# Comandos relacionados a funciones matematicas
exp(x=10) #o
exp(10)
?exp
```

### Formatos
- Texto, cadena, string, caracter.
- Números: enteros, decimales.
- Fechas.
- Lógicos.
- Factor (Números códificados con etiquetas).
- Especiales: Nan( valor perdido) y Null (valor nulo).

```{r}
#Para mucho texto es mejor trabajar con una sola comilla
"Hola"
1
Sys.Date()
#valores lógicos
T 
F
1>10
NA
NULL

```

### Asignación (crear objetos)

```{r}
x1<- "Hola"
x2<- 2
Sys.Date()-> x3
x4<<-T
# Para saber que es
class (x1)
class (x2)
class (x3)
class (x4)

typeof(x1)
typeof(x2)
typeof(x3)
typeof(x4)

str(x1); str(x2); str(x3); str(x4)
```

### Estructuras  
  + Scalar
  + Vectores
  + Matrices
  + Arrays
  
```{r}
#scalar solo tiene un elemento
x1<- 2
#vector tiene que tener elementos de la misma estructura
v1<- c(1,2,3) #vector columna px1
v1
class(v1)
typeof(v1)
str(v1)
#un vector que contiene 100 numeros
v2<-1:100
sum(v2)
seq(0,100,3)
rep(1,10)
rep(c(1,3),7)
#Numeros aleatorios de una distr. uniforme
runif(100,0,10)
rnorm(1000)
rnorm(1000,50,2)

v2>500
#modulos
v2%%2
#los que son cero son multplos de 5
v2%%5

# Matrices
matrix(1:20,4,5, byrow=T)
matrix(1:10, byrow=T, nrow = 4, ncol=5)
# Array
a1<- array(1:250, c(5,5,10))
a1
```

### Heterogéneos

```{r}
bd<- data.frame(nombre=c("juan","Maria","Jesus"), edad=c(15,20,18), sexo=c(1,2,1))
bd
#Indexacion. Como accedo a la informacion dentro de los objetos
#Ejemplo acceso a la primera comluma
bd[,1]
#Acceso a la variable que necesitemos
bd$nombre
#Poner entiquetas con factor
factor(bd$sexo,c(1,2),c("Hombre", "Mujer"))
#Asignar a la base de datos
bd$sexo2<- factor(bd$sexo,c(1,2),c("Hombre", "Mujer"))
bd
#listas
bdl<- list()
bdl[[1]]<- bd
bdl[[2]]<- bd
bdl[[3]]<- v1
bdl[[4]]<- v2
bdl[[5]]<- "Hola"
#En la posicion 6 se guardara otra lista
bdl[[6]]<-bdl
?rep()
?runif()
?distributions
dunif

```

```{r}
################Clase 3#######################
n<-10000
factor(runif(n)>=0.03, c(T,F), c("U","R"))
set.seed(245) #para tener la misma forma
bd2<- data.frame( edad=round(rnorm(n,27,5),0),
                  ingreso= round(runif(n,0,20000),0),
                  sexo=sample(c("H","M"),n, replace=T, prob =c(0.5,0.5)),
                  area=factor(runif(n)>=0.03, c(T,F), c("U","R"))
                  )
bd2

#Operaciones estadisticas

t1<-table(bd2$sexo) #Exclusivo para sacar tablas de fecuencias (simple, doble contingencia, ...), se usa paar variables cualitativas
t2<-table(bd2$sexo, bd2$area)
#Extrae la proporcion de esta tabla
prop.table(t1)
t3<-prop.table(t2) #total celdas
prop.table(t2,1) # me saca el porcetaje global, para sacar por filas
addmargins(t3) #Sumatoria en forma de tabla
prop.table(table(bd2$edad>30))*100#cuantas personas de la base de datos tendran mas de 30 años

### Medidas de Tendencia Central
summary(bd2$edad) #resumen
summary(bd2$ingreso)
mean(bd2$edad)
median(bd2$edad)
# ** es elevar al cuadrado, n o lenght(x)
mc<- sqrt(sum((bd2$edad)^2)/n)
mc
#ahora nos crea,os una funcion
mcua<- function(x){
   y<-sqrt(sum((bd2$edad)^2)/n)
   return(y)
}
mcua(bd2$edad)
#Media armonica
ma<-0
sum<-0
medarm<- function(x){
  for(i in 1:n){
  a<- 1/(x[i])
  sum<-sum+a}
  return(sum)
}
n/medarm(bd2$edad)
####Actuvidad 2 base de datos que retorno un reporte estadistico para cada variable, reglas si es cuanti. mean. median, mean cuadra, y si es cuali, tabla de frec
#loops y condiciones
actividad2<- function(x){
  for (i in names(bd2)) {
  if(class(bd2[[i]])=="numeric"){
    print(mean(bd2[[i]]), mcua(bd2[[i]]))
  }
  else{
    print(table(bd2[[i]]))
  }
  }
}  
actividad2(bd2)
#alternativa
for (i in names(bd2)) {
  if(is.numeric(bd2[[i]])){
    print(mean(bd2[[i]]))
  }
  else{
    print(table(bd2[[i]]))
  }
}

```